【裁判字號】    97,聲,665
【裁判日期】    971127
【裁判案由】    返還提存物
【裁判全文】
臺灣新竹地方法院民事裁定               97年度聲字第665號
聲  請  人  己○○
相  對  人  丙○○
            乙○○
            甲○○
            辛○○
            庚○○○
            壬○○○
            丑○○
            寅○○
            子○○
            癸○○
            卯○○○
            戊○○
            丁○○
上列當事人間返還提存物事件，本院裁定如下：
    主  文
聲請駁回。
聲請程序費用由聲請人負擔。
    理  由
一、本件聲請意旨略以：緣聲請人與相對人等間請求分割遺產假
    處分事件，聲請人前遵本院93年度裁全字第1586號民事裁定
    為擔保假處分之實施，曾提供新臺幣（下同）19,000,000元
    為擔保金，並以本院93年度存字第1231號提存事件提存後，
    聲請本院以93年度執全字第833號假處分執行在案。嗣聲請
    人向本院聲請撤回假處分之執行及撤銷假處分裁定，並經本
    院以97年度裁全聲字第65號准予撤銷，復以台北大安郵局第
    740至752號等存證信函催告受擔保利益人即相對人等於文到
    20日內行使權利，惟相對人迄今仍未行使權利，為此爰依法
    請求准予返還提存物等語。並提出本院93年度裁全字第1586
    號裁定、97年度裁全聲字第65號、民事執行處囑託塗銷查封
    登記書、93年度存字第1231號提存書、存證信函及其回執等
    件為證。
二、按訴訟終結後，法院依供擔保人之聲請，通知受擔保利益人
    於一定期間內行使權利並向法院為行使權利之證明而未證明
    者，法院應依供擔保人之聲請，以裁定命返還其提存物或保
    證書，民事訴訟法第104條第1項第3款後段定有明文。上開
    條文所謂之催告，屬於意思通知之性質，其效力之發生，應
    類推意思表示之規定。而民法第95條第1項規定，非對話而
    為意思表示者，其意思表示，以通知達到相對人時，發生效
    力。所謂達到，係指意思表示達到相對人之支配範圍，置於
    相對人隨時可瞭解其內容之客觀之狀態而言，最高法院著有
    58年台上第715號判例可資參照。
三、查：
（一）聲請人前遵本院93年度裁全字第1586號民事裁定供擔保聲
      請本院以93年度執全字第833號假處分執行在案後，業已
      撤回前開假處分之執行及撤銷假處分裁定，此經本院依職
      權調閱本院93年度裁全字第1586號假處分事件、93年度執
      全字第833號假處分事件、97年度裁全聲字第65號撤銷假
      處分事件、93年度存字第1231號提存事件等卷宗核閱無訛
      ，堪認聲請人上開主張兩造間之訴訟業已終結等情為真實
      。
（二）聲請人另主張其於訴訟終結後，業已定期催告相對人等行
      使權利而未行使，請求返還提存物，並提出郵局存證信函
      及郵件收件回執各13份為證。惟觀諸聲請人寄予相對人丙
      ○○、甲○○、庚○○○、寅○○、癸○○、卯○○○之
      郵局存證信函，其送達地址分別為「新竹市○○路○段
      476巷74號」、「新竹市○○路○段476巷74號」、「台中
      市○○街95號」、「新竹市○○街7巷5號」、「新竹市○
      ○路458號」、「台北市○○○路○段110巷36號」，惟前
      開郵局存證信函並非由前揭相對人等親自收受，且該送達
      地址並非前揭相對人等之戶籍地址，此觀卷附相對人等戶
      籍謄本自明，而聲請人未釋明前揭相對人等因何確實居住
      在該址，故前揭相對人等是否居住在該址尚非無疑，即難
      遽認聲請人主張已合法催告受擔保利益人行使權利而未行
      使之情為真。綜上，聲請人既未能舉證證明業已依法通知
      相對人等於一定期間內行使權利而未行使之事實，揆諸前
      開說明，應認本件聲請於法尚有未合，無從准許，應予駁
      回。
四、依民事訴訟法第95條、第78條，裁定如主文。
中    華    民    國    97    年    11   月     27    日
                  民事第二庭    法  官  楊明箴
以上正本係照原本做成。
如對本裁定抗告，須於裁定送達後10日內向本院提出抗告狀。
中    華    民    國    97    年    11   月     27    日
                                書記官  龔紀亞


司法院資訊處製作；財團法人民間司法改革基金會備份。
